【裁判字號】    95,訴,2654
【裁判日期】    950904
【裁判案由】    毒品危害防制條例
【裁判全文】
臺灣高雄地方法院刑事判決              95年度訴字第2654號
公  訴  人  臺灣高雄地方法院檢察署檢察官
被      告  甲○○
上列被告因違反毒品危害防制條例案件，經檢察官提起公訴（95
年度毒偵字第5253號）及移送併案審理（95年度毒偵字第5520號
），本院適用簡式審判程序判決如下：
    主  文
甲○○連續施用第一級毒品，處有期徒刑拾月。又連續施用第二
級毒品，處有期徒刑月。應執行有期徒刑壹年。扣案之第一級
毒品海洛因包（合計淨重貳柒點貳捌公克，空包裝總重壹點
肆陸公克）、第二級毒品甲基安非他命壹包（驗後淨重零點捌陸
公克）、殘留第一級毒品海洛因之塑膠吸管壹支均沒收銷燬之。
    事  實
一、甲○○前於民國91年間因毒品案件，經本院裁定送觀察、勒
    戒後，因認有繼續施用毒品傾向，再由本院裁定令入戒治處
    所施以強制戒治，於93年8 月17日執行完畢；復於94年間因
    毒品案件，經本院以94年訴字第4252號判決應執行有期徒刑
    1 年5 月確定，現正執行中。詎仍未戒除毒癮，竟於上述強
    制戒治執行完畢釋放後五年內，復基於施用第一、二級毒品
    之概括犯意，自95年3 月間某日起至95年5 月17日23時30
    分許止，連續在高雄縣鳥松鄉○○路41巷4 弄8 號居處等地
    ，以將海洛因摻於香菸之方式，施用第一級毒品海洛因多次
    ；又自95年3 月間某日起至95年5 月16日止，連續在同上之
    居處，以鋁箔紙燒烤之式，施用第二級毒品甲基安非他命多
    次，嗣於95年5 月18日3 時50分許，在高雄縣鳥松鄉○○路
    177 巷1 之1 號，為警查獲，並扣得海洛因3 包（毛重28
    ．7 公）克、安非他命1 包（毛重1.05公克）、殘留第一級
    毒品海洛因之塑膠吸管1 支（起訴書誤為2 支），且因其為
    列管毒品人口，一併採尿送驗。
二、案經高雄縣政府警察局仁武分局報請臺灣高雄地方法院檢察
    署檢察官偵查起訴。
    理  由
壹、程序部分
    本件被告甲○○所犯係死刑、無期徒刑、最輕本刑為三年以
    上有期徒刑以外之罪，其於準備程序中就前揭被訴事實為有
    罪之陳述，經受命法官告知簡式審判程序之旨，並聽取公訴
    人、被告之意見後，本院認無不得或不宜改依簡式審判程序
    進行之處，爰依刑事訴訟法第273 條之1 第1 項、第284 條
    之1 ，裁定本件由受命法官獨任進行簡式審判程序，合先敘
    明。
貳、實體部分
一、前揭事實，業據被告甲○○於警詢、偵查及本院審理時坦承
    不諱，且被告為警查獲及接受定期採尿時所採集之尿液，經
    送台灣檢驗科技股份有限公司及長榮大學鑑驗結果，均呈嗎
    啡及甲基安非他命陽性反應（海洛因在人體內代謝成嗎啡，
    係檢驗其尿液中嗎啡反應），有前開醫院95年6 月1 日及6
    月7 日濫用藥物尿液檢驗報告2 紙在卷可稽，並有扣案之海
    洛因3 包、甲基安非他命1 包及塑膠吸管1 支可資佐證；扣
    案之海洛因經送請法務部調查局鑑驗結果，確含第一級毒品
    海洛因成分（3 包合計淨重27.28 公克，空包裝總重1.46公
    克），有該局95年6 月30日調科壹字第220023476 號鑑定通
    知書在卷可憑，扣案之塑膠吸管1 支，經送檢驗，亦呈第一
    級毒品海洛因陽性反應，扣案之甲基安非他命晶體1 包，經
    送檢驗結果，確呈第二級毒品甲基安非他命陽性反應（驗前
    淨重0.88公克，驗後淨重0.86公克），有高雄醫學大學附設
    中和紀念醫院出具之0000-000、0000-000號檢驗報告可證，
    是被告上開自白與事實相符，自可採為認定犯罪事實之證據
    。
二、被告前於91年間因毒品案件，經本院裁定送觀察、勒戒後，
    因認有繼續施用毒品傾向，再由本院裁定令入戒治處所施以
    強制戒治，於93年8 月17日執行完畢，有臺灣高等法院被告
    前案紀錄表、臺灣高雄地方法院檢察署全國施用毒品案件紀
    錄表在卷足憑，被告確係於上揭強制戒治執行釋放後五年內
    犯有本件施用毒品犯行。是本件事證明確，被告犯行應依法
    論科。
三、新舊法比較適用：
    按94年2 月2 日修正公布後刑法第2 條第1 項規定：「行為
    後法律有變更者，適用行為時之法律。但行為後之法律有利
    於行為人者，適用最有利於行為人之法律」。而此係為規範
    行為後法律變更所生新舊法律比較適用之準據法（最高法院
    95年度第8 次刑事庭會議參照）。經查：
  (一)被告行為後刑法業已刪除第56條連續犯之規定，被告所犯數
    次施用第一級、第二級毒品犯行，即應論以數罪分論併罰，
    此刪除雖非犯罪構成要件之變更，但顯已影響行為人刑罰之
    法律效果，自屬法律有變更，依新法第2 條第1 項規定，比
    較新、舊法結果，以適用舊法之規定較有利於被告。
  (二)被告行為後，刑法有關數罪併罰之規定業已修正，並自95
    年7 月1 日起施行，其中刑法第51條第5 款規定由「宣告多
    數有期徒刑者，於各刑中之最長期以上，各刑合併之刑期以
    下，定其刑期。但不得逾二十年」，修正為「宣告多數有期
    徒刑者，於各刑中之最長期以上，各刑合併之刑期以下，定
    其刑期。但不得逾三十年」，新舊法比較結果，以舊法有利
    於行為人。
  (三)綜合比較結果，依修正後刑法第2 條第1 項前段之規定，
    本件應適用修正前刑法之相關規定，對被告較為有利。
四、按海洛因、甲基安非他命分別為毒品危害防制條例第2 條第
    2 項第1 款、第2 款所規定之第一、二級毒品，被告施用海
    洛因及甲基安非他命之行為，係分別觸犯該條例第10條第1
    項、第2 項之施用第一級毒品罪及施用第二級毒品罪。被告
    持有海洛因及持有甲基安非他命後，復進而施用，其持有之
    低度行為，為施用之高度行為所吸收，均不另論罪。被告多
    次施用海洛因、甲基安非他命之行為，時間緊接，所犯罪名
    相同，顯係出於概括之犯意為之，均為連續犯，均依修正前
    刑法第56條之規定以一連續施用第一級毒品及第二級毒品罪
    論，並分別加重其刑。爰審酌被告前經觀察、勒戒及強制戒
    治，竟仍不知悔改，又為本件施用犯行，量刑自不宜從寬，
    惟念其施用毒品乃自戕行為，及犯後坦承犯行，態度尚稱良
    好等一切情狀，量處如主文所示之刑，並依修正前刑法第51
    條第5 款規定定其應執行之刑，以資懲儆。扣案之毒品海洛
    因3 包、毒品甲基安非他命1 包，經檢驗結果確為第一級毒
    品海洛因及第二級毒品甲基安非他命，已如前述，應依毒品
    危害防制條例第18條第1 項前段規定宣告沒收銷燬之；扣案
    之塑膠吸管1 支，經鑑定結果，含有第一級毒品海洛因殘渣
    反應，有前揭高雄醫學大學附設中和紀念醫院之檢驗報告可
    憑，其上殘留之海洛因在客觀上已無從分析剝離，亦應視同
    毒品，不問屬於被告與否，應依毒品危害防制條例第18 條
    第1 項前段規定宣告沒收銷燬之。
五、檢察官雖未就被告所犯自95年3 月間某日起至95年5 月17日
    23時30分許止連續施用第一級毒品海洛因之犯行，及自95年
    3 月間某日起至95年5 月16日止連續施用第二級毒品甲基安
    非他命之犯行部分起訴（除已起訴部分外），惟查此部分與
    上揭已起訴部分有連續犯之裁判上一罪關係，當為起訴效力
    所及，本院自應一併審理。
據上論斷，應依刑事訴訟法第273條之1第1項、第299條第1項前
段，毒品危害防制條例第10條第1 項、第2 項，刑法第2 條第1
項前段、第11條，修正前刑法第56條、第51條第5 款，判決如主
文。
中    華    民    國    95    年    9     月    4     日
                  刑事第六庭    法  官  李  蓓
以上正本證明與原本無異。
如不服本判決，應於收受送達後10日內向本院提出上訴書狀（應
附繕本）。
中    華    民    國    95    年    9     月    5     日
                                書記官  何慧娟
附錄本判決論罪科刑法條：
毒品危害防制條例第10條
施用第一級毒品者，處6 月以上5 年以下有期徒刑。
施用第二級毒品者，處3 年以下有期徒刑。


司法院資訊處製作；財團法人民間司法改革基金會備份。
